臺灣高等法院臺南分院刑事判決
110年度上訴字第548號
上  訴  人  
即  被  告  王聰興

指定辯護人  邱霈云律師（義務辯護律師）
上列上訴人即被告因違反槍砲彈藥刀械管制條例案件，不服臺灣
臺南地方法院109年度重訴字第11號中華民國110年2月23日第一
審判決（起訴案號：臺灣臺南地方檢察署109年度偵字第2082號
），提起上訴，本院判決如下：
    主      文
原判決關於非法製造可發射子彈具有殺傷力槍枝部分之罪刑撤銷
。
王聰興犯非法製造可發射子彈具有殺傷力之槍枝罪，處有期徒刑
伍年肆月，併科罰金新臺幣拾萬元，罰金如易服勞役，以新臺幣
壹仟元折算壹日。 
其他上訴駁回（即非法持有子彈及沒收部分）。
    事實及理由
壹、犯罪事實
一、王聰興明知可發射子彈具有殺傷力之槍枝及具有殺傷力之子
    彈，分別係槍砲彈藥刀械管制條例第4條第1項第1款、第2款
    所列管之槍砲、彈藥，非經中央主管機關許可，不得持有、
    製造，竟分別為下列行為：
㈠、民國108年2月間某日，在臺南市山上區某山區拾獲1顆具有殺
    傷力之口徑12GAUGE制式散彈1顆（即附表編號３所示之物）
    及2枚散彈殼後，即基於持有子彈之犯意，將該制式散彈藏
    放於臺南市○○區○○路0段000巷00弄0號住處內而持有之。
㈡、王聰興於拾得上開制式散彈後，起意以自製槍、彈打獵，乃
    基於非法製造具有殺傷力可發射子彈槍枝及子彈之犯意，於
    108年6月、7月間，前往臺南市北區六甲頂某五金行購買鐵
    管及白鐵條，復於108年7月間前往臺南市安南區安和路某五
    金行購買手動鑽頭2支、鑽石鋸片3片、銼刀及鑿子各1支，
    及於不詳時間前往臺南市安南區某釣具店購買鋼珠1包，作
    為製造槍枝及子彈之原料及工具，並於108年7月至8月間，
    在其位於臺南市○○區○○路0段000巷00弄0號住處內，先將其
    在上開五金行購入之鐵管以附表編號５老虎鉗固定，並以附
    表編號8小砂輪機搭配附表編號鑽石鋸片切出需用之槍管長
    度，再以附表編號６砂輪機、附表編號銼刀磨整槍管，使槍
    管口徑合於前揭拾獲之子彈口徑；次以附表編號６砂輪機、
    附表編號８小砂輪機搭配附表編號鑽石鋸片將其在上開五金
    行購入之白鐵條磨細，製成槍枝之撞針，並將撞針安裝在上
    開製成之槍管上；再以附表編號鑿子將木頭刨製成槍柄，
    並以附表編號７電鑽、附表編號９手動鑽頭分別在上開製成之
    槍管、木質槍柄上鑽孔，再以未扣案之螺絲起子鎖上螺絲接
    合上開製成之槍管及槍柄；復以附表編號８小砂輪機搭配附
    表編號鑽石鋸片將厚鐵片切割出板機形狀，並以附表編號６
    砂輪機、附表編號銼刀磨整，製成板機，並將彈簧固定在
    板機，再將板機安裝在槍身，與撞針相接，而接續製造可發
    射子彈具有殺傷力之土造散彈槍2枝（槍枝管制編號0000000
    000號，槍枝總長約117公分；槍枝管制編號0000000000號，
    槍枝總長約55公分，即附表編號１、２所示之物）。另於上開
    期間內，先以未扣案之尖銳之鐵製品將前揭拾獲之2枚散彈
    殼（口徑12GAUGE制式散彈殼）之摺痕撬開後，將起跑槍之
    火藥填入散彈殼內作為底火，再將沖天炮之黑色火藥倒入散
    彈殼內填滿，並將其在上開釣具店購入之鋼珠放入，再以蠟
    燭彌封後，徒手將彈殼依原先之摺痕折回並壓平，而接續以
    此方式未經許可製造可擊發而具有殺傷力之非制式散彈2顆
    （即附表編號４所示之物），並於製造完成後藏放於上開住
    處持有之。
二、經警於109年1月14日9時40分許，持臺灣臺南地方法院109年
    聲搜字第65號搜索票，前往臺南市○○區○○路0段000巷00弄0
    號住處執行搜索，當場扣得如附表所示之物，因而查獲上情
    。
貳、認定犯罪事實所憑之證據及理由
一、刑事訴訟法第159 條之5 規定，被告以外之人於審判外之陳
    述，雖不符前4 條之規定，而經當事人於審判程序同意作為
    證據，法院審酌該言詞陳述或書面陳述作成時之情況，認為
    適當者，亦得為證據。當事人、代理人或辯護人於法院調查
    證據時，知有第159 條第1 項不得為證據之情形，而未於言
    詞辯論終結前聲明異議者，視為有前項之同意。查：本判決
    以下所引用之傳聞證據，檢察官、被告及辯護人於審判程序
    中均同意作為證據使用，或知有傳聞證據之情形而未於言詞
    辯論終結前聲明異議，本院審酌該等證據作成時之情況，並
    無違法取證之情形，又與本案有關聯性，認為以之作為證據
    應屬適當，均具有證據能力。　　　　　　　
二、被告對上開犯罪事實坦承不諱（警卷第3-6頁，偵卷第33-35
    頁、87-89頁、101-102頁，原審卷第71-77頁、115-132頁，
    本院卷第126頁），並有臺灣臺南地方法院109年聲搜字第65
    號搜索票、臺南市政府警察局新化分局搜索扣押筆錄、扣押
    物品目錄表、搜索現場及扣案物照片（警卷第11-23頁、警
    卷第43-45頁、偵卷第67-69頁、原審卷第105-111頁）、臺
    南市政府警察局槍枝初步檢視報告表（警卷第27-38頁）、
    內政部警政署刑事警察局109年4月30日刑鑑字第1090009674
    號鑑定書（偵卷第51-56頁）、內政部警政署刑事警察109年
    7月30日刑鑑字第1090066108號函（偵卷第95頁）、內政部
    警政署刑事警察局109年12月7日刑鑑字第1098020724號函（
    原審卷第91頁）及扣案如附表所示之物等證據可佐。
三、綜上，被告自白有上開證據可以補強，堪認與事實相符，足
    以採信，本件事證明確，應依法論罪科刑。
參、論罪科刑及駁回上訴之理由
一、被告犯罪事實一、㈡部分製造土造散彈槍犯罪後，槍砲彈藥
    刀械管制條例第7條、第8條規定，於109年6月10日修正公布
    ，於同年月12日施行，修正後不再區分制式、非制式槍砲而
    分別適用第7條、第8條之規定，改依槍砲類型及危險性分別
    適用第7條、第8條之規定，是如非條文所列舉之槍砲類型，
    但經鑑定有殺傷力者，應歸類為第8條第1項之可發射金屬或
    子彈具有殺傷力之各式槍砲。本件被告製造非制式土造散彈
    槍，因非屬修正後第7條規定所列舉之槍砲類型，應適用修
    正後第8條第1項規定論處，與修正前適用之法條並無不同，
    而槍砲彈藥刀械管制條例第8條第1項規定，於修正後僅增列
    「制式或非制式」之用語，法定刑度則未變更，因而比較新
    舊法結果，並無有利或不利於被告之情況，應適用修正後槍
    砲彈藥刀械管制條例第8條第1項之規定。
二、核被告就犯罪事實一、㈠所為，係犯槍砲彈藥刀械管制條例
    第12條第4項之非法持有子彈罪。就犯罪事實一、㈡所為，係
    犯槍砲彈藥刀械管制條例第8條第1項之未經許可製造可發射
    子彈具有殺傷力之槍枝罪、第12條第1項之未經許可製造子
    彈罪。被告於密接之時間內，以相同方式製造相同種類之土
    造散彈槍2枝，及非制式散彈2顆，各係出於同一犯罪決意，
    應論以接續犯之一罪，被告製造、持有槍枝主要組成零件屬
    於製造槍枝之階段行為，不另論罪。被告製造土造散彈槍2
    枝、非制式散彈2顆，均係出於用以打獵之相同目的，且製
    造時間密集，被告並供稱，係以拾得之散彈殼口徑大小貫通
    槍管，目的在於將來可以搭配使用（原審卷第128-129頁）
    ，是本件被告製造土造散彈槍、散彈之犯罪目的單一，實行
    行為部分重疊，屬一行為觸犯數罪名之想像競合犯，應從一
    重之未經許可製造可發射子彈具有殺傷力之槍枝罪論處，起
    訴意旨認為應予數罪併罰，尚屬誤解。被告犯罪事實一㈠、㈡
    之犯罪時間不同，且係於拾得制式散彈後，另行起意製造（
    本院卷第133頁），犯行獨立可分，應予分論併罰。
三、撤銷原判決之理由（即犯罪事實一、㈡之罪刑部分）
㈠、原判決就犯罪事實一、㈡部分，認為被告未經許可製造可發射
    子彈具有殺傷力槍枝、子彈犯行明確，予以論罪科刑，雖非
    無見，然被告製造本件土造散彈槍，並非修正後槍砲彈藥刀
    械管制條例第7條第1項所列舉之槍枝類型，是無論修正前、
    後均應適用該條例第8條第1項之未經許可製造可發射子彈具
    有殺傷力槍枝罪論處，且該罪法定刑並未修正，並無更有利
    或不利被告之情況，應適用現行有效之修正後規定（最高法
    院96年度臺上字第4039號判決、97年度第2 次刑事庭會議決
    議參照），原判決誤認被告該部分犯行於修正後，應適用修
    正後第7條第1項之規定，而認為修正後之規定較不利於被告
    ，論以修正前槍砲彈藥刀械管制條例第8條第1項之罪，其適
    用法律容有錯誤。
㈡、被告上訴意旨略以：原審量刑過重，被告製造槍枝僅為供打
    獵之用，並無販賣意圖，非以賺錢為目的，且並未危害社會
    安全或他人財產，情節輕微，本件應適用刑法第59條規定酌
    減其刑，且被告母親罹患多重疾病，需接受長期治療，被告
    之姪亦有賴被告扶養，被告已坦承犯行，深具悔意，請求撤
    銷原判決，酌量減輕其刑等語。
㈢、經查：被告本件製造土造散彈槍、散彈之行為，已具有社會
    安全之潛在危害性，並為槍砲彈藥刀械管制條例所處罰之行
    為，被告上訴意旨以其並無販賣、傷害他人之意圖，實與犯
    罪之成立或量刑之輕重無關，被告如另有販賣、傷害他人之
    意圖，即有構成其他犯罪之可能，實無從以被告未另犯他罪
    作為本罪從輕量刑之理由，況且被告於97年間，即有因違反
    槍砲彈藥刀械管制條例案件，經判刑確定之前科紀錄，其於
    執行完畢後，仍未能正視槍砲犯罪之危害性，另犯本件製造
    土造散彈槍2枝、非制式散彈之犯行，實無從認為有何情輕
    法重而應依刑法第59條酌減其刑之必要，被告上訴指摘原審
    量刑過重，並無理由。然原判決就此部分因有適用法律之違
    誤，仍屬無可維持，應就此部分予以撤銷改判，以期適法。
㈣、爰審酌被告於短短2個月左右時間，已可獨立完成蒐集材料、
    工具，並製造完成2枝土造散彈槍，亦有能力製造可搭配使
    用之散彈2顆，顯見被告具有相當程度之製造槍、彈知識及
    能力，本件若非經警即時查獲，以被告製造之速度，恐生嚴
    重之危害行為，而被告於97年間即已因持有子彈犯行經判處
    徒刑確定，可見被吿習於與槍砲犯罪為伍，而被告亦有多次
    毒品犯罪前科，素行非佳。另斟酌被告未婚、無子女，現與
    母親同住，母親身體狀況不佳（本院卷第111頁）等家庭狀
    況；現以粗工為業，收入不穩定；國中畢業之教育程度；另
    有數次犯罪科刑紀錄之素行，暨其犯後態度及其他一切情狀
    ，量處如主文所示之刑，並就罰金刑部分諭知易服勞役之折
    算標準。
四、上訴駁回之理由（即犯罪事實一㈠部分、沒收部分）
㈠、原判決以被告犯罪事實一㈠部分持有子彈犯行，事證明確，論
    以槍砲彈藥刀械管制條例第12條第4項之未經許可持有子彈
    罪，量刑部分審酌被告不思戒慎行事，明知具有殺傷力之子
    彈屬高度危險之物品，易對他人生命、身體安全造成嚴重傷
    害，對社會治安潛藏隱憂，為政府嚴加管制、取締之物，非
    經主管機關許可不得持有，竟仍擅自持有具殺傷力制式散彈
    ，顯見其法紀觀念甚為薄弱，實應予非難；復考量被告犯罪
    動機、目的、手段、持有子彈之時間等犯罪情狀；被告犯後
    始終坦承犯行，表現悔意，且其尚無持子彈供任何不法使用
    之犯罪紀錄，有其臺灣高等法院被告前案紀錄表附卷可查，
    兼衡其於教育程度為國小畢業、未婚無子女、目前從事粗工
    、月收入約新臺幣1萬餘元、須扶養母親等智識程度及家庭
    經濟生活狀況，暨其提出之家境清寒證明書（原審卷第135
    頁）等一切情狀，量處有期徒刑2月，併科罰金新臺幣1萬元
    ，並諭知有期徒刑易科罰金、罰金易服勞役之折算標準。沒
    收部分說明（含犯罪事實一㈠、㈡部分）：違禁物，不問屬於
    犯罪行為人與否，沒收之；供犯罪所用、犯罪預備之物或犯
    罪所生之物，屬於犯罪行為人者，得沒收之，刑法第38條第
    1項、第2項前段定有明文。查：⒈扣案附表編號１、２所示之
    槍枝2枝，經鑑定結果認均具有殺傷力，是上開槍枝2枝確係
    槍砲彈藥刀械管制條例第4條第1項第1款所列之槍砲，均屬
    違禁物，應依刑法第38條第1項規定，宣告沒收之。至扣案
    附表編號３、４所示被告原持有、製造之具有殺傷力之制式散
    彈1顆、非制式散彈2顆，業經鑑定機關試射完畢，已因射擊
    結果從完整之子彈分離，喪失子彈之外型、結構、性能及效
    用，不再具殺傷力，均非屬違禁物，自無庸宣告沒收。⒉扣
    案附表編號５至、、所示之物，均係被告所有供本案製造
    槍枝、子彈過程使用之工具，業據被告供述明確（原審卷第
    121、122至130頁），依刑法第38條第2項前段規定宣告沒收
    。另扣案附表編號、所示之物，均係被告所有供其製造或
    預備製造槍枝、子彈時使用，亦據被告陳明在卷（警卷第5
    頁，原審卷第121頁、124頁、126頁），依刑法第38條第2項
    前段規定宣告沒收。⒊其餘未扣案之被告所持用以製造上開
    槍枝、子彈之螺絲起子及尖銳之鐵製品，固為被告犯罪事實
    一㈡犯行所使用之犯罪工具，衡酌上開物品均未扣案，且上
    開物品亦非違禁物或專科沒收之物，其存在尚不具刑法上之
    非難性，不予宣告沒收；至扣案附表編號所示之物，無證
    據證明與被告本案犯行有關，不予宣告沒收。核其認事用法
    並無違誤，量刑及沒收之宣告亦屬妥適。
㈡、被告上訴指摘原判決量刑過重，並提出其母診斷證明書（本
    院卷第111頁），然原判決就被告未經許可持有子彈部分，
    僅量處有期徒刑2月，併科罰金新臺幣1萬元，已屬低度刑，
    參以被告前已有因持有子彈經判刑確定且執行完畢之紀錄，
    被告本次再犯，量刑本難一再從輕，至於被告之家庭生活狀
    況，已為原審於量刑事由欄詳予斟酌，縱使依被告上訴後所
    提上開診斷證明書綜合考量後，亦難認原判決有何裁量權行
    使失當之情況，是被告上訴為無理由，應予駁回。
肆、應適用之法律：刑事訴訟法第368條、第369條第1項前段、
    第364條、第299條第1項前段，槍砲彈藥刀械管制條例第8條
    第1項、第12條第1項、第4項，刑法第11條前段、第55條前
    段、第42條第3項前段、第38條第1項、第2項前段。
本案經檢察官黃榮加提起公訴、檢察官楊碧瑛到庭執行職務。
中　　華　　民　　國　　110 　年　　8 　　月　　24　　日
                  刑事第一庭  　審判長法  官　楊清安
                            　　　　　法  官　陳珍如
                            　　　　　法　官  蕭于哲
以上正本證明與原本無異。
如不服本判決應於收受送達後20日內向本院提出上訴書狀，其未
敘述上訴理由者，並得於提起上訴後20日內向本院補提理由書（
均須按他造當事人之人數附繕本）「切勿逕送上級法院」。
　　　　　                  　　　　　書記官　徐振玉   
中　　華　　民　　國　　110 　年　　8 　　月　　24　　日
附錄本案論罪科刑法條全文
槍砲彈藥刀械管制條例
第8條
未經許可，製造、販賣或運輸制式或非制式鋼筆槍、瓦斯槍、麻
醉槍、獵槍、空氣槍或第4條第1項第1款所定其他可發射金屬或
子彈具有殺傷力之各式槍砲者，處無期徒刑或5年以上有期徒刑
，併科新臺幣1千萬元以下罰金。
未經許可，轉讓、出租或出借前項所列槍砲者，處5年以上有期
徒刑，併科新臺幣1千萬元以下罰金。
意圖供自己或他人犯罪之用，而犯前二項之罪者，處無期徒刑或
7年以上有期徒刑，併科新臺幣1千萬元以下罰金。
未經許可，持有、寄藏或意圖販賣而陳列第1項所列槍砲者，處3
年以上10年以下有期徒刑，併科新臺幣7百萬元以下罰金。
第1項至第3項之未遂犯罰之。
犯第1項、第2項或第4項有關空氣槍之罪，其情節輕微者，得減
輕其刑。
第12條
未經許可，製造、販賣或運輸子彈者，處1年以上7年以下有期徒
刑，併科新台幣500萬元以下罰金。
未經許可，轉讓、出租或出借子彈者，處6月以上5年以下有期徒
刑，併科新台幣300萬元以下罰金。
意圖供自己或他人犯罪之用，而犯前二項之罪者，處3年以上10
年以下有期徒刑，併科新台幣700萬元以下罰金。
未經許可，持有、寄藏或意圖販賣而陳列子彈者，處5年以下有
期徒刑，併科新台幣300萬元以下罰金。
第1項至第3項之未遂犯罰之。
附表：
編號 扣案物品名稱及數量 照片編號 扣押物品清單保管字號  １ 非制式長槍（土造散彈槍）1支 （槍枝管制編號：0000000000號） 原審卷第105頁上方照片（法院編號1） 原審109年度南 院保槍字第57號  ２ 非制式長槍（土造散彈槍）1支 （槍枝管制編號：0000000000號） 原審卷第105頁下方照片（法院編號2） 原審109年度南 院保槍字第57號  ３ 制式子彈（制式散彈）1顆 （經試射僅剩彈殼） 原審卷第111頁下方照片（法院編號14） 原審109年度南 院保槍字第57號  ４ 非制式子彈（非制式散彈）2顆 （經試射僅剩彈殼） 原審卷第111頁下方照片（法院編號14） 原審109年度南 院保槍字第57號  ５ 老虎鉗1個 原審卷第106頁上方照片（法院編號3） 原審109年度南 院保管字第630號  ６ 砂輪機1個 原審卷第106頁下方照片（法院編號4） 原審109年度南 院保管字第630號  ７ 電鑽1個 原審卷第107頁上方照片（法院編號5） 原審109年度南 院保管字第630號  ８ 小砂輪機1個 原審卷第107頁下方照片（法院編號6） 原審109年度南 院保管字第630號  ９ 手動鑽頭2支 原審卷第108頁上方照片（法院編號7） 原審109年度南 院保管字第630號   鑽石鋸片3片 原審卷第108頁下方照片（法院編號8） 原審109年度南 院保管字第630號   通槍條1支 原審卷第109頁上方照片（法院編號9） 原審109年度南 院保管字第630號   鋼珠1包 原審卷第109頁下方照片（法院編號10） 原審109年度南 院保管字第630號   銼刀1支 原審卷第110頁上方照片（法院編號11） 原審109年度南 院保管字第630號   鑿子1支 原審卷第110頁下方照片（法院編號12） 原審109年度南 院保管字第630號   鐵管5支 原審卷第111頁上方照片（法院編號13） 原審109年度南 院保管字第630號